【裁判字號】    97,易,1116
【裁判日期】    970611
【裁判案由】    詐欺
【裁判全文】
臺灣臺中地方法院刑事判決              97年度易字第1116號
公  訴  人  臺灣臺中地方法院檢察署檢察官
被      告  丙○○
上列被告因詐欺取財案件，經檢察官提起公訴（九十七年度偵字
第二六四八號），本院判決如下：
    主    文
丙○○無罪。
    理    由
一、公訴意旨略以：被告丙○○依一般社會之通見，可預見一般
    人取得他人金融機構帳戶使用常與財產犯罪密切相關，且取
    得他人存摺及帳戶資料之目的在於取得贓款及掩飾犯行不易
    遭人追查，苟交付金融帳戶予他人使用，將被犯罪集團用於
    向被害人詐欺取財之匯款之帳戶，又其對於提供帳戶雖無引
    發他人萌生犯罪之確信，但仍不顧他人所可能遭害之危險，
    仍基於幫助犯罪集團遂行詐欺取財之財產上犯罪，縱有人持
    以犯罪亦不違反其本意之不確定故意，於民國九十六年十二
    月中旬某時，在不詳地點，以不詳之代價，將其向臺灣土地
    銀行股份有限公司西臺中分行申請開立之帳號：00000
    0000000號活期存款帳戶之金融卡，連同密碼，交付
    予真實姓名、年籍均不詳之成年人。嗣該成年人於取得被告
    上開存款帳戶之金融卡（含密碼資料）後，即與渠所屬之詐
    欺取財集團成年成員，共同基於意圖為自己不法所有之犯意
    聯絡，由該詐欺取財集團成年成員，於九十六年十二月二十
    七日，以幫助被害人乙○○辦理貸款為詐術，指示被害人乙
    ○○匯款至該詐欺取財集團所控制之數個銀行帳戶內，致被
    害人陳球再陷於錯誤，於九十七年一月二日、三日，而依指
    示先後二次現金存款新臺幣（下同）五萬元、三萬元，共計
    八萬元至被告上開帳戶內，隨遭提領一空。嗣因被害人乙○
    ○發覺受騙而報警處理，經警循線查獲始悉上情。(二)因認被
    告涉有刑法第三十條第一項、第三百三十九條第一項幫助詐
    欺取財罪嫌云云。
二、按犯罪事實應依證據認定之，無證據不得認定犯罪事實；又
    案件不能證明被告犯罪者，應諭知無罪之判決，刑事訴訟法
    第一百五十四條第二項、第三百零一條第一項分別定有明文
    。再者，認定不利於被告之事實，須依積極證據，苟積極證
    據不足為不利於被告事實之認定時，即應為有利於被告之認
    定，更不必有何有利之證據；又認定犯罪事實所憑之證據，
    雖不以直接證據為限，間接證據亦包括在內；然無論直接或
    間接證據，其為訴訟上之證明，須於通常一般之人均不致於
    有所懷疑，而得確信其為真實之程度者，始得據之為有罪之
    認定；另刑事訴訟法第一百六十一條已於九十一年二月八日
    修正公布，其第一項規定：檢察官就被告犯罪事實，應負舉
    證責任，並指出證明之方法。因此，檢察官對於起訴之犯罪
    事實，應負提出證據及說服之實質舉證責任。倘檢察官所提
    出之證據，不足為被告有罪之積極證明，或其指出證明之方
    法，無從說服法院以形成被告有罪之心證，基於無罪推定之
    原則，自應為被告無罪判決之諭知，業分經最高法院三十年
    上字第八一六號、七十六年臺上字第四九八六號、九十二年
    臺上字第一二八號著有判例。
三、公訴人認被告涉有詐欺取財罪嫌，無非係以：被害人乙○○
    於警詢時之指述，與被害人乙○○存款之存摺類存款憑條二
    紙，匯款副通知書一紙，搜索扣押筆錄一份（均為影本），
    及扣案之被告上開銀行帳戶之存摺等情為據。
四、訊據被告固不否認：其曾於上開時地，將其所申請之上開銀
    行帳戶之金融卡及密碼，交付予上開詐欺取財集團成員。事
    後該銀行帳戶亦經該詐欺取財集團成員持以向被害人乙○○
    詐得上開財物之事實，惟堅決否認有何詐欺取財之犯行，辯
    稱：因其有信用卡債款未繳納，信用不佳，無法自行辦理銀
    行貸款，故其為辦理三十萬元之貸款，誤信該詐欺集團所刊
    登之報紙廣告，致遭上開詐欺取財集團成員詐騙。其遭該集
    團成員詐騙，陷於錯誤，除提供其上開銀行帳戶之存摺影本
    （證明有正常收入）辦理貸款外，並依指示自九十六年十二
    月二十一日起，至同年月二十五日止，先後五次存款、匯款
    共計八萬七千九百五十元至案外人張莉萍與富邦人壽保險股
    份有限公司之銀行帳戶內，憑以繳付伊等所訛稱之辦理貸款
    所需相關費用及保證金等。但因其無力再依該詐欺集團之指
    示，繼續匯款三萬元之辦理貸款所需費用，始依指示於九十
    六年十二月二十八日，再交付其上開銀行帳戶之金融卡及密
    碼予該詐欺集團成員（蓋該詐欺集團成員向其訛稱：待其所
    申請之三十萬元貸款核撥後，在提領該三萬元代墊款後，將
    返還其上開銀行帳戶之金融卡）。嗣於九十七年一月十日，
    其上開銀行帳戶已有其所任職之北基加油站匯入其九十六年
    十二月份薪資，但因上開詐欺集團成員仍未返還其上開銀行
    帳戶之金融卡，其始持上開帳戶之存摺、印章前往銀行，欲
    提領薪資，並辦理金融卡之掛失，而為警查獲。故其亦係遭
    上開詐欺取財集團成員詐騙之被害人，其並無幫助詐欺取財
    之犯行等語。
五、經查：(一)被告曾自九十六年十二月二十一日起，至同年月二
    十五日止，先後五次無摺存款、匯款共計八萬七千九百五十
    元至案外人張莉萍（三萬元、五千元、三萬六千八百元、一
    萬五千元）與富邦人壽保險股份有限公司（一千一百五十元
    ）之銀行帳戶內等情，除有被告所提之存款收執聯三紙，匯
    款副通知書、自動櫃員機交易明細表各一紙（均為影本），
    及案外人張莉萍所申請設立之渣打國際商業銀行股份有限公
    司帳戶：000000000000號活期存款帳戶之對帳
    單一份，分附於本院卷第一五頁至第一七頁、第九○頁至第
    九二頁可參。(二)被告上開銀行帳戶於九十三年四月二十二日
    申請開立後，自九十三年四月二十九日起，至九十七年一月
    十日止，每月均有北基加油站之被告薪資固定常態性匯入之
    交易紀錄等情，有臺灣土地銀行西臺中分行九十七年四月十
    八日九七西存字第○九七○○○○一六七號函檢送之被告上
    開銀行帳戶之申請開戶相關資料、客戶歷史交易明細查詢各
    一份附於本院卷第二七頁至第四四頁可參。(三)案外人張莉萍
    因交付上開銀行帳戶予上開詐欺集團成員，供該詐欺集團成
    員共同犯詐欺取財犯行之用，因而涉犯幫助詐欺取財之犯行
    部分，業經臺灣臺北地方法院檢察署檢察官以九十七年度偵
    字第四○四四號、第四○四八號、第四四七五號案件，對渠
    提起公訴，現由臺灣臺北地方法院以九十七年度易字第一○
    七二號案件審理中，另經臺灣臺中地方法院檢察官以九十七
    年度偵字第七三六九號移送併案審理等情，有案外人張莉萍
    之臺灣高等法院被告前案紀錄表、起訴書、移送併案意旨書
    各一份附於本院卷第七六頁至第八二頁可稽。(四)復觀諸本件
    被害人乙○○所述伊遭上開詐騙集團詐騙之手法（參警詢卷
    第七頁至第九頁、第二一頁、第二二頁），與被告辯稱之其
    遭上開詐騙集團之情節（參本院卷第一三頁至第一七頁）相
    類似（即除需現金存入較大額款項（數萬元）至由該詐欺集
    團控制之私人銀行帳戶內外，另為取信遭詐騙之人，要求遭
    詐騙之人需匯付較小額款項（一千餘元）至非屬該詐欺集團
    控制之富邦人壽保險股份有限公司之銀行帳戶內）。且衡以
    常情，被告上開銀行帳戶係長期固定供被告所任職之北基加
    油站匯入被告薪資之用，而被告除該銀行帳戶外，尚另申請
    開立四個銀行帳戶（參本院卷第九三頁、第九四頁所附金融
    機構回應狀態–開戶銀行列表），故倘被告確如公訴人所指
    ：其係有意於九十六年十二月二十八日，交付其上開銀行帳
    戶之金融卡（含密碼）供上開詐欺取財集團共同犯詐欺取財
    罪之用，則其理應會提供上開未供薪資轉帳所用之其餘四個
    銀行帳戶使用即可，應無愚至尚提供本件供其薪資轉帳所用
    之上開銀行帳戶予上開詐欺取財集團使用。(五)基上等情，足
    認被告辯稱：其並非基於幫助詐欺取財之不確定犯意，交付
    其上開銀行帳戶之金融卡及密碼予上開詐欺取財集團使用，
    而係受上開詐欺取財集團之詐騙，致陷於錯誤，將其上開銀
    行帳戶之金融卡及密碼交付予上開詐欺取財集團一節，應非
    虛構之詞，堪予採信。綜上所述，本院綜合公訴人所提出之
    上開證據及卷內之所有直接及間接證據後，認為尚無法達到
    令通常一般之人均不致於有所懷疑，而得確信被告確有公訴
    人所指上開幫助詐欺取財犯行。此外，復查無其他積極確切
    之證據，足資證明被告確有上開幫助詐欺取財犯行。是揆諸
    上開說明意旨，自應為被告無罪之諭知。
六、末查：被告經公訴人起訴之上開詐欺取財犯行部分，既經本
    院諭知無罪，則檢察官另以九十七年度偵字第九五○六號、
    第一一二○一號案件移送併案審理之被害人甲○○、丁○○
    二人先後於九十六年十二月三十一日、九十七年一月三日、
    四日，經上開詐欺集團成年成員分別利用被告上開銀行帳戶
    詐騙，而各匯付二萬八千元、三萬九千八百元至被告上開銀
    行帳戶內之被告涉嫌幫助詐欺取財犯行部分，自難認為本件
    起訴效力所及，本院無從予以併案審理，而應退還檢察官另
    行依法處理，附予敘明。
據上論斷，應依刑事訴訟法第三百零一條第一項，判決如主文。
本案經檢察官林俊杰到庭執行職務。
中    華    民    國    97    年    6     月    11    日
                  刑事第六庭  審判長法 官  洪俊誠
                                    法 官  戴博誠
                                    法 官  唐敏寶
以上正本證明與原本無異。
如不服本判決，應於送達後十日內向本院提出上訴狀（須附繕本
及具體理由），上訴於臺灣高等法院臺中分院。
                                    書記官  賴玉真
中    華    民    國    97    年    6     月    11    日


司法院資訊處製作；財團法人民間司法改革基金會備份。
